臺灣新竹地方法院民事判決　　　　　　　94年度小上字第12號
上　訴　人　天九興業股份有限公司
法定代理人　黃佐輔
被上訴人　　大昱營造有限公司
法定代理人　謝興宗
上列當事人間給付貨款事件，上訴人對於民國94年5月12日本院
93年度竹小字第638號判決不服提起上訴，本院判決如下：
    主    　文
上訴駁回。
第二審訴訟費用新臺幣壹仟伍佰元由上訴人負擔。
    理      由
一按小額程序之第二審判決，依上訴意旨足認上訴為無理由者
  ，得不經言詞辯論為之，民事訴訟法第436條之29定有明文。
二本件之上訴意旨略以：
  (一)、原審判決認為解釋意思表示應探求當事人之真意，不得拘
      泥於所用之辭句，與其後又判稱上訴人之主張與前開三份
      文書之文義不符，則原審判決究係探求當事人真意或採取
      文書之真義，實令人不解。實際上原審判決根本無探求當
      事人之真意。被上訴人法定代理人謝興宗之陳述與證人陳
      一飛二次到庭之證述之內容均不相符。證人陳一飛已證明
      新台幣（下同）46,234元為陳一飛請領870,446元貨款之
      5% 保留款，而上訴人請求的是陳一飛預估退貨與實際退
      貨之差額貨款，不是被上訴人法定代理人所稱之最後一期
      尾款，因此金額為46,734元。原審並未令被上訴人法定代
      理人與證人對質當時簽收款項之情形，而作成率斷違法之
      判決。
  (二)、原審判決認為證人陳一飛之證述與兩造不爭執之被上訴人
      書寫之結算單、91年9月13日訂貨明細欄內之記載、證人
      陳一飛回上訴人公司後親寫之「澎湖漁翁島計價方式」三
      份文書之內容不符，不能逕採信證人之證述而為有利上訴
      人之認定，上訴人又無法另舉證明以實其說，原審因而認
      定上訴人主張之陳一飛所記載之退貨款為暫估預扣，雙方
      有多退少補之約定之事實，無從採信（原審判決第6頁第2
      點）。惟原審判決中所舉之三份文書內容，即載明實際退
      貨與92年1月10日收款時先扣退磚及補請多退貨等詳細數
      量和金額，上訴人亦曾於原審中當庭提示出貨退回單（編
      號：04119等），惟原審並無詳核有關出貨退回單及文書
      內容是否相符，而恣意認定事實，也不適用有利於上訴人
      之法規，屬於民事訴訟法第468條判決不適用法規之違背
      法令情形。
  (三)、綜上，原審判決於本案之系爭事實認定既有明顯錯誤，且
      違背經驗法則與證據等法則，其認事用法必有違誤，為此
      請求廢棄原審判決，被上訴人應給付上訴人新臺幣46,734
      元，及自民國93年2月7日起至清償日止，按年息百分之5
      計算之利息等語。
三經查：
  (一)原審判決第5頁第1點引用民法第98條及最高法院17年上字第
    1118號判例，其判決文完整之文義為：解釋意思表示，應探
    求當事人之真意，不得拘泥於所用之辭句，但契約文字業已
    表示當事人真意，無須別事探求者，即不得反捨契約文字而
    更為曲解。並且認為被上訴人書寫之結算單、91年9月13 日
    訂貨明細欄內之記載、證人陳一飛回上訴人公司後親寫之「
    澎湖漁翁島計價方式」單三份文書之文義已明白表示兩造已
    就貨款之全部而為核算，並非上訴人所主張之就退貨部分為
    暫時估算之主張。原審之認定與其所引用之民法第98條及最
    高法院17年上字第1118號判例，並無相違背矛盾之處。上訴
    人認為原審既應探求當事人之真意，卻僅就文書之文字加以
    認定而未探求當事人真意，前後矛盾云云，顯係割裂原審判
    決文字，斷章取義之結果，實不足採。
  (二)又原審認定依據被上訴人書寫之結算單、91 年9月13日訂貨
    明細欄內之記載、證人陳一飛回上訴人公司後親寫之「澎湖
    漁翁島計價方式」單三份文書之內容，已可認定證人陳一飛
    在92年1月8日已與被上訴人就實際訂貨數量結算清楚，兩造
    亦不爭執被上訴人已依據92年1月8日結算之結果陸續匯款予
    上訴人。而上訴人主張92年1月8日之結算另有約定退貨部分
    為暫時預估，僅有證人陳一飛對其為有利的證述，但陳一飛
    之證詞與上開三份文書之內容不符，且認其所證述之內容與
    本身之利益有關，而不足採為對上訴人有利之證述，因而認
    定兩造間並無另欠貨款，並無違誤。上訴人指摘原審並未審
    核出貨退回單，而認為不適用有利於上訴人之法規云云，然
    此為事實認定之問題，無涉法規之適用。另出貨退回單為上
    訴人所製作之文書，亦不足作為有利於上訴人之證據，而對
    於事實認定並無影響。況依出貨退回單所載，本件退貨既於
    92年3月29日已運抵上訴人倉庫，證人陳一飛卻於92年9月11
    日仍傳真要求被上訴人之會計給付尾款46,234元，實有違常
    理，故出貨退回單亦難執為有利於上訴人之認定。從而，本
    件依據上訴人之上訴意旨足認上訴為無理由，爰不經言詞辯
    論，駁回上訴人之上訴。
四本件上訴人支出之第二審訴訟費用，應由上訴人負擔，附此敘
  明。
五據上論結，本件上訴為無理由，依民事訴訟法第436條之29第2
  款、第78條，判決如主文。
中　　華　　民　　國　　94　　年　　10　　月　　31　　日
                  民事第一庭    審判長法　官  王佳惠
                                      法  官  李珮瑜
                                      法  官  黃珮禎
上為正本係照原本作成。
本判決不得上訴。
中　　華　　民　　國　　94　　年　　11　　月　　4 　　日
                                      書記官  黎秀娟
